【裁判字號】    98,交聲,1088
【裁判日期】    981030
【裁判案由】    違反道路交通管理處罰條例聲明異議
【裁判全文】
臺灣士林地方法院交通事件裁定        98年度交聲字第1088號
原處分機關  臺北市交通事件裁決所
異  議  人
即受處分人  甲○○
上列異議人即受處分人因違反道路交通管理處罰條例案件，對於
臺北市交通事件裁決所民國98年8 月24日所為處分（原處分案號
：北市裁罰字第裁22-CG0000000號）聲明異議，本院裁定如下：
    主  文
異議駁回。
    理  由
一、按汽車行駛快速公路，應依速限標誌指示，高速公路及快速
    公路交通管制規則第5 條第1 項前段定有明文；又汽車駕駛
    人之行為經以科學儀器取得證據資料證明其行為違規，當場
    不能或不宜攔截製單舉發者，得逕行舉發；汽車行駛於高速
    公路、快速公路或設站管制之道路，不遵使用限制、禁止、
    行車管制及管理事項之管制規則而其行車速度超過規定之最
    高速限者，處汽車駕駛人新臺幣3,000 元以上6,000 元以下
    罰鍰，並記違規點數1 點，道路交通管理處罰條例第7 條之
    2 第1 項第7 款、第33條第1 項第1 款、第63條第1 項第1
    款分別定有明文。
二、原處分意旨略以：異議人即受處分人甲○○於民國98年6 月
    11日上午1 時39分許，駕駛其所有車牌號碼DQ-8335 號自用
    小客車（下稱系爭汽車），在臺64線觀音隧道往蘆洲方向，
    經警以移動式雷達測速照相採證，逕行舉發「汽車行駛快速
    公路速度超過最高速限（未滿20公里）」之違規，爰依道路
    交通管理處罰條例第33條第1 項第1 款處罰鍰新臺幣（下同
    ）3,000 元，並依同法第63條第1 項第1 款（原處分漏載第
    1 款）記違規點數1 點。
三、異議意旨略以：受處分人確於上開時地駕駛系爭汽車超速，
    惟依採證照片顯示系爭汽車係於隧道出口處遭照相採證，而
    「常有測速照相」之警告牌卻設置於隧道入口處，依道路交
    通管理處罰條例第7 條之2 第2 項第9 款、第3 項規定，警
    告牌設置處距離取締違規地點，須超過300 公尺，上開隧道
    全長達2590公尺，已逾一般駕駛對警告牌涵蓋距離之認知，
    警方採證殊屬可議，原處分應予撤銷云云。
四、經查，受處分人於上開時間駕駛系爭汽車行經觀音隧道快速
    公路，該地點限速80公里，於隧道出口處經移動式雷達測速
    儀測得時速為96公里，超速16公里之事實，有上開隧道入口
    處設有「速限80公里」圓形標誌、路面繪製「速限80公里」
    之照片、系爭汽車違規採證照片各1 幀附卷可稽（本院卷第
    6 、7 頁），而本件員警使用採證違規之雷達測速儀於98年
    1 月5 日經經濟部標準檢驗局檢定合格，有效期限至99年1
    月31日止，有雷達測速儀檢定合格證書1 紙在卷可憑（本院
    卷第26頁），受處分人復供承確於上開時地駕車超速（本院
    卷第14頁），是上開事實，應堪認定。證人即填製本件舉發
    違反道路交通管理事件通知單之員警乙○○證稱：本件違規
    係以移動式雷達測速照相，由員警在現場操作照相設備，採
    證照片下方顯示「偵測方向：車尾」，表示雷達測速照相係
    對著系爭汽車之車尾拍照，拍攝違規之位置係隧道出口處，
    隧道入口前有「速限80公里」之固定標誌，員警在該地點執
    行取締違規超速時，才會在隧道入口前設置「常有測速照相
    」之警告標誌，依勤務規定，該地點是在隧道出口處取締超
    速違規，不能在隧道內取締，隧道內無法設置警告標誌，也
    無法照相採證，雷達測速儀係自動鎖定超速車輛，速限設定
    為92公里，當地速限是80公里，為避免爭議就設定92公里，
    車速超過92公里，就會自動照相等語（本院卷第22至24頁）
    ，又本件違規係舉發單位採用移動式雷達測速照相採證，將
    儀器架設不妨礙交通處，由警務人員穿著制服依法執行蒐證
    ，並於觀音山隧道口設置「限速80公里」標誌及「常有測速
    照相」警告性質告示牌，以告知用路人應依道路速限行駛，
    系爭汽車經測得速度為96公里，超速16公里，有臺北縣政府
    警察局98年8 月13日北縣警交字第0980113238號函1 紙在卷
    可參（本院卷第12頁），足見本件舉發依非固定式科學儀器
    取得證據資料證明，並於採證地點前明顯標示警告標誌，揆
    諸上開規定，於法並無不合。受處分人雖辯稱觀音隧道全長
    25 90 公尺，員警於入口處設置測速照相警告標示，逾一般
    駕駛人對警告標示涵蓋距離「300 公尺」之認知云云。惟按
    ，對於行車速度超過規定之最高限速或低於規定之最低速限
    之違規行為，採用固定或非固定式科學儀器取得證據資料證
    明者，於快速公路須至少於300 公尺前，明顯標示之，道路
    交通管理處罰條例第7 條之2 第3 項定有明文，立法意旨係
    考量為免用路人在高速行駛中因欲免遭舉發而有臨時改變車
    速致生危險之情事，特規定之緩衝距離，是300 公尺為設置
    警告標示距離之下限，徵諸法條用語為「須至少於300 公尺
    前」甚明；抑且，上開規定並未及於舉發機關僅能於「距離
    警告標示300 公尺處」取締違規，更未因此免除汽車駕駛人
    在「距離警告標示300 公尺以外之處」遵守當地行車速限之
    義務，受處分人以前詞置辯，顯係誤解法律，殊不足採。又
    觀音隧道入口前設有「速限80公里」、「常有測速照相」、
    「觀音隧道全長2590公尺」之標誌，業如前述，可徵測速照
    相之警告標示距離受處分人遭取締超速即隧道出口處已逾
    300 公尺，並未違反上開規定；進者，受處分人行經隧道入
    口處，即已明知當地速限80公里，且有測速照相之警告，姑
    不論員警是否在隧道出口處執行取締，受處分人行駛快速公
    路，尤其在狹窄隧道內，更應遵守速限規定，以維公共安全
    ，受處分人竟稱「警告標示逾駕駛人對涵蓋距離之認知」，
    依受處分人之主張，形同於「若無測速照相，即可超速」，
    顯然恝置「縱無測速照相取締超速，汽車駕駛人仍應遵守行
    車速限之規定」不論，所辯委無足取。
五、綜上所述，受處分人上開違規行為，事證明確，原處分機關
    為裁罰，經核並無不合。本件異議為無理由，應予駁回。
據上論斷，應依道路交通案件處理辦法第19條，裁定如主文。
中    華    民    國    98    年    10    月    30    日
                    交通法庭法  官  陳美彤
以上正本證明與原本無異。
如不服本裁定應於送達後5日內向本院提出抗告狀。
                            書記官  吳旻玲
中    華    民    國    98    年    10    月    30    日


司法院資訊處製作；財團法人民間司法改革基金會備份。
